【裁判字號】    98,再易,56
【裁判日期】    980608
【裁判案由】    損害賠償
【裁判全文】
臺灣高等法院民事判決                  98年度再易字第56號
再審原告    聯誠國際專利商標聯合事務所
法定代理人  乙○○
再審被告    甲○○
上列當事人間請求損害賠償事件，再審原告對於中華民國98年4
月28日本院97年度上字第1008號確定判決提起再審，本院判決如
下：
    主      文
再審之訴駁回。
再審訴訟費用由再審原告負擔。
    事實及理由
一、按再審之訴顯無再審理由者，得不經言詞辯論，以判決駁回
    之，民事訴訟法第502條第2項定有明文。
二、再審原告起訴主張：再審被告前以其就「利用鍵盤上發光二
    極體之狀態顯示電腦硬體故障原因之方法」專利（下稱系爭
    專利）於民國（下同）89年9月6日，與伊簽訂國外專利申請
    案委任合約書（下稱系爭委任合約），委任伊向我國、美國
    及中國大陸等地申請發明專利，並分別於我國、美國取得系
    爭專利之專利權，其乃於93年8月4日將我國及美國取得系爭
    專利權讓與第三人蔡安德（下稱蔡安德），蔡安德進而與美
    國安邁科技股份有限公司（下稱美商安邁公司）簽訂專利授
    權合作契約，約定每年授權金額為美金50萬元；然因伊疏未
    將中國大陸申請專利案（案號：00000000.2，下稱大陸申請
    案）之第1次審查意見書及處理意見告知，致大陸申請案遭
    駁回確定，導致美商安邁公司產品無法於中國大陸銷售，蔡
    安德乃向其請求損害賠償，致其受有損害為由，向伊提起損
    害賠償訴訟，經本院97年度上字第1008號確定判決（下稱原
    確定判決）命伊應給付再審被告新台幣（下同）125萬元及
    自97年1月1日起算之法定遲延利息。惟再審被告並非系爭專
    利之專利權人，亦未舉證其受有損害，而原確定判決逕以證
    人（即美商安邁公司台灣分公司協理）丙○○（下稱丙○○
    ）之證言為判斷基礎，有違經驗法則，自有適用法規顯有錯
    誤之再審事由；另原確定判決對於再審被告主張其受有250
    萬元之損害，並未依民事訴訟法第199條第2項規定行使闡明
    權，亦有適用法規顯有錯誤之再審情形；爰依民事訴訟法第
    496條第1項第1款規定，提起本件再審之訴等情。並於本院
    聲明：(一)原確定判決不利於伊之部分廢棄。(二)上開廢棄部分
    ，再審被告在前審之上訴駁回。
三、本件應審究者為原確定判決是否有民事訴訟法第496條第1項
    第1款適用法規顯有錯誤之再審事由？茲論述如下：
(一)、按民事訴訟法第496條第1項第1款所謂適用法規顯有錯誤，
    應以確定判決違背法規或現存判例解釋者為限（最高法院57
    年度台上字第1091號判例意旨參照）；又，取捨證據認定事
    實，原屬法院之職權；縱法院認定事實錯誤，亦無適用法規
    顯有錯誤情形可言（最高法院63年台再字第67號判例；同院
    63年台上字第880號判例意旨參照）。
(二)、再審原告雖主張：再審被告並非系爭專利之專利權人，亦未
    證明其受有損害，原確定判決逕以丙○○之證言為判斷基礎
    ，有違經驗法則，自有適用法規顯有錯誤之再審事由云云。
    然查：
    1.原確定判決係以再審原告未依系爭委任合約第2條第2項約
      定，將大陸申請案之第1次審查意見書及處理意見於期限
      內告知再審被告，致大陸申請案以逾期為由而遭駁回確定
      ，導致系爭專利未取得中國大陸地區之專利權為由，認定
      再審原告未依前開契約之債務本旨提出給付，自應對再審
      被告負債務不履行之損害賠償責任（見本院卷第36至40頁
      原確定判決理由六所示）；並參酌再審被告與蔡安德簽訂
      系爭專利之讓與契約，因前開可歸責於再審原告之事由，
      致系爭專利無法取得中國地區之專利權，使美商安邁公司
      產品無法於中國大陸地區銷售，蔡安德因而遭美商安邁公
      司求償，蔡安德再依前開讓與契約向再審被告求償，業經
      蔡安德證述綦詳，核與丙○○證述美商安邁公司因系爭專
      利無法取得中國大陸地區專利權受有損害，業已向蔡安德
      請求，目前已支出之損害費用約158萬元，至於預期利益
      美金50萬元部分，數額尚在估算等情相符，認定再審原告
      因違反系爭委任合約致再審被告所生之損害以125萬元為
      當（見本院卷第42至43頁原確定判決理由七之(四)至(五)）；
      可徵原確定判決係以再審原告未依系爭委任合約提出給付
      ，致再審被告受有損害為由，判命再審原告應對再審被告
      負債務不履行之損害賠償責任，要與再審被告是否為系爭
      專利之專利權人無涉甚明。
    2.又承前所述，原確定判決既係以再審原告有違反系爭委任
      合約第2條第2項約定，自應對再審被告負債務不履行之損
      害賠償責任，並斟酌美商安邁公司向蔡安德請求賠償，蔡
      安德再依與再審被告間之系爭專利讓與契約，請求再審被
      告賠償其損害，依民事訴訟法第222條第2項規定，認定再
      審被告本件所受之損害額為125萬元（見本院卷第42至43
      頁原確定判決理由七之(四)至(五)）；而此部分核屬法院取捨
      證據及認定事實之職權範疇，自無適用法規顯有錯誤情形
      可言。故再審原告主張：再審被告並非系爭專利權人，亦
      未證明其受有損害，原確定判決逕以丙○○之證言為判斷
      基礎，有違經驗法則，自有適用法規顯有錯誤之再審事由
      云云，並無可取。
(三)、再審原告又主張：原確定判決對於再審被告主張其受有250
    萬元損害，並未依民事訴訟法第199條第2項規定行使闡明權
    ，自屬適用法規顯有錯誤之再審情形云云。惟查：
    1.按對第二審確定判決以適用法規顯有錯誤為由提起再審之
      訴，自限於就第二審法院確定之事實，適用法規之法律上
      判斷顯有錯誤者而言，此與第二審法院於認定事實之過程
      違背法令者，大相逕庭；又民事訴訟法第199條第2項須聲
      明或陳述不明暸或不完足者，審判長始應闡明（最高法院
      97年度台上字第791號裁定意旨參照）。
    2.如前所陳，原確定判決係審酌再審被告與蔡安德簽訂系爭
      專利之讓與契約，因前開可歸責於再審原告之事由，致系
      爭專利無法取得中國地區之專利權，使美商安邁公司產品
      無法於中國大陸地區銷售，蔡安德因而遭美商安邁公司求
      償，蔡安德再依前開讓與契約向再審被告求償；並斟酌丙
      ○○證述美商安邁公司因系爭專利無法取得中國大陸地區
      專利權，已支出之費用約158萬元，至於預期利益美金50
      萬元部分，數額尚在估算等情狀，認定再審原告應賠償再
      審被告之損害額以125萬元為允當（見本院卷第42至43頁
      原確定判決理由七之(四)至(五)所示）；核此部分係屬法院取
      捨證據及認定事實之職權範疇，並非再審被告於前審之訴
      訟程序中，聲明或陳述有不明瞭之處，自無適用民事訴訟
      法第199條第2項審判長應行使闡明權之餘地。故再審原告
      主張：原確定判決對於再審被告主張其受有250萬元損害
      ，並未依民事訴訟法第199條第2項規定行使闡明權，亦屬
      適用法規顯有錯誤之再審情形云云，仍無可取。
四、從而，原確定判決既無適用法規顯有錯誤之情形，則再審原
    告主張原確定判決有民事訴訟法第496條第1項第1款之再審
    事由，顯無理由，爰不經言詞辯論，逕以判決駁回之。
五、據上論結，本件再審之訴顯無理由，爰依民事訴訟法第502
    條第2項、第78條，判決如主文。
中    華    民    國    98    年    6    月    8    日
                    民事第十三庭
                        審判長法  官 黃騰耀
                              法  官 陳姿岑
                              法  官 楊絮雲
正本係照原本作成。
不得上訴。
中    華    民    國    98    年    6     月    8     日
                              書記官 李華安


司法院資訊處製作；財團法人民間司法改革基金會備份。
